【裁判字號】    95,訴,399
【裁判日期】    950929
【裁判案由】    毒品危害防制條例
【裁判全文】
臺灣高雄地方法院刑事判決               95年度訴字第399號
公  訴  人  臺灣高雄地方法院檢察署檢察官
被      告  丙○○
指定辯護人  本院公設辯護人  陳信凱
上列被告因違反毒品危害防制條例案件，經檢察官提起公訴（94
年度偵字第13983 號），本院判決如下：
    主  文
丙○○連續販賣第一級毒品，處有期徒刑拾貳年。行動電話壹具
（含門號為0000000000號之SIM 卡壹張）及新臺幣壹
仟伍佰元，均沒收之，行動電話壹具（含門號為0000000
000號之SIM 卡壹張）如不能沒收時，追徵其價額，新臺幣壹
仟伍佰元如全部或一部不能沒收時，以其財產抵償之。
    事  實
一、丙○○曾於不詳時間向真實姓名、年籍均不詳綽號「米粉」
    之人，販入不詳數量之第一級毒品海洛因，並以電子磅秤、
    夾鏈袋分裝後，基於販賣第一級毒品海洛因之概括犯意，於
    民國94年2 月初某2 日，戊○○、乙○○先後撥打丙○○所
    使用門號0000000000之行動電話，分次向丙○○表示欲購買
    新臺幣（下同）500 元、1,000 元之第一級毒品海洛因，丙○○遂應允，並約定於高雄縣橋頭鄉○○村○○路文化巷34
    號住處販賣毒品，戊○○即偕同乙○○前往上址與丙○○交
    易毒品。嗣警據報而持本院核發之搜索票於94年2 月3 日中
    午12時40分許前往上址搜索，當場扣得電子磅秤1 台、空夾
    鏈袋333 個、帳冊7 本等物（以上扣得之物均於另案中經檢
    察官銷燬）及門號0000000000號之行動電話1 支（業經檢察
    官另案發還）後，同月4 日，乙○○及甲○○因需用毒品，
    又分別撥打上開門號行動電話表示欲購買500 元、1, 000
    元之海洛因，嗣經持有上開行動電話之警員蔣曜同接聽後，
    始循線查悉上情。
二、案經高雄市政府警察局楠梓分局報請臺灣高雄地方法院檢察
    署檢察官偵查起訴。
    理  由
壹、程序方面：
一、被告丙○○及辯護人對於證人丁○○、戊○○、甲○○於警
    詢之證述聲明異議，因上開證人於警詢之陳述，屬被告以外
    之人於審判外所為之陳述，且無傳聞法則例外之適用，故應
    無證據能力，惟上開審判外之言詞陳述，仍得作為彈劾被告
    或其他證人陳述憑信性為何之依據。
二、被告丙○○及辯護人對於證人乙○○於警詢之證述聲明異議
    ，經查：證人乙○○於警詢時所為證述，除距離本案查獲時
    間甚近，記憶應最為清晰可靠，且在查獲本案被告犯行前，
    證人乙○○實無甘冒受訴追之可能，恣意誣指被告之犯行，
    亦無可能受外力干擾、威嚇或利誘而故為被告不利之證述；
    又核證人乙○○於本院審理中所為之證述，或稱不記得向被
    告買受幾次，或稱係與被告合資或被告無償轉讓第一級毒品
    海洛因，先後陳述反覆、矛盾，難認屬實，是證人乙○○先
    前警詢中之證述，自足認具有較為可信之特別情況。是依刑
    事訴訟法第159 條之3 規定，其警詢中所為之陳述，自應具
    有證據能力。
貳、實體方面：
一、訊據被告矢口否認有上開販賣第一級毒品海洛因之犯行，辯
    稱：我並未販賣毒品予戊○○、乙○○、甲○○，警察搜出
    之安非他命，是供我個人施用，扣案的不是帳冊，係我的記
    事本，電子磅秤、空夾鏈袋、行動電話係我個人所有，其中
    電子磅秤係買來量秤毒品，以免遭人偷斤減兩，另扣案之煙
    草及玻璃管等物，均非我所有，並無販毒云云（見本院卷第
    81 、82 頁）。經查：
  (一)上開犯罪事實業據證人乙○○於警詢時證稱：我打00000000
    00號電話要向1 名我稱呼「大仔」的男子購買毒品海洛因而
    被警方帶回製作筆錄，大仔就是警方提示身分證上的被告丙○○，我這次要向他購買500 元，連這次被查獲是第3 次，
    第1 次購買1 小包500 元，第2 次購買1 小包1,000 元，都
    是我到被告高雄縣橋頭鄉西林村家中向他購買（見警卷第8
    頁）；我第1 次買500 元是前幾天，第2 次買1,000 元也是
    那幾天，都是在被告家門口，這兩次都是戊○○帶我去的，
    都是打電話聯繫，第1 次是戊○○打的，第2次 是我打的，
    都是用戊○○的手機打的，第2 次在被告家買1,000 元是我
    跟戊○○講叫他幫我拿東西，戊○○就去他朋友家（指被告
    家）拿，戊○○回來說他有拿1,000 元給被告，我跟被告買
    毒品，錢拿給他，他就拿毒品出來等語（見偵卷第23頁）。
    此核與證人戊○○於本院審理時證稱：乙○○是我以前的女
    朋友，我曾經幫乙○○打電話給「大仔」說要調毒品，當時
    好像是警察接的。因為我們知道「大仔」這個人，他說有需
    要就跟他拿，所以才留電話給我們，我們就打電話給他，被
    查獲之前有向他拿過2 、3 次毒品，約被查獲前2 、3 天，
    有付錢給他，我們就過去拿毒品，就一手拿錢一手交貨，係
    與乙○○在「大仔」的家裡直接向他買毒品，「大仔」係住
    在橋頭鄉○○村○○路文化巷34號之被告丙○○，總共向他
    購買海洛因3 次，一次買1000元，其他兩次都是500 元，被
    告並無免費提供毒品海洛因予乙○○施用，為警查獲當日，
    我們是撥打0000000000這隻手機號碼與被告聯絡的等語（本
    院卷第104 至109 頁）等語相符，足見證人戊○○、乙○○
    2 人曾以500 元及1000元向綽號「大仔」之被告購買第一級
    毒品海洛因2 次，雙方均當場銀貨兩訖，嗣於94年第3 次欲
    以500 元購買毒品時，因撥打被告手機而與員警交談致遭查
    獲。再被告對於門號0000000000號行動電話都是伊在使用之
    情亦供承不諱（見偵卷第47頁），復有門號0000000000號行
    動電話2 月1 日至同年2 月4 日通聯紀錄1 份、中華郵政股
    份有限公司鳳山郵局94年12月2 日鳳營字第094010891 號函
    檢送被告林峰宗開戶基本資料影本及交易明細各1 份附卷可
    稽，暨先前曾扣得之門號0000000000號之行動電話1 支（含
    SIM 卡1 張，已發還）可證，堪認被告確有販賣第一級毒品
    海洛因無訛。被告辯稱並無販賣第一級毒品云云，自無足採
    。
  (二)至證人乙○○於本院審理時雖或證稱係與被告合資，或證稱
    係被告無償轉讓毒品，渠交錢給被告係因不好意思云云（本
    院卷第96至第99頁），惟查證人乙○○先後所陳相互矛盾，
    且亦與渠先前於警詢、偵查中之陳述及證人戊○○之前開陳
    述相左；復由證人戊○○於本院審理時證稱：被告並無免提
    供海洛因予乙○○等語（見本院卷第108 頁）觀之，足見證
    人乙○○於本院審理時所為之陳述，應係迴護被告所為之避
    重就輕之詞，自不足為被告有利之論據。
  (三)再按販賣第一級毒品海洛因，係違法行為，非可公然為之，
    而海洛因並無公定之價格，各次販賣毒品之價格，可能因買
    賣雙方關係之深淺、需求量之多寡、來源是否充裕、查緝是
    否嚴緊、購買者遭查獲時供述販賣者之可能風險之不同而異
    其標準，非可一概而論，從而販賣之利得，除被告坦承犯行
    或價量俱臻明確外，委難察得實情。然第一級毒品海洛因物
    稀價昂，且為政府嚴予查緝之物，販賣者苟無利可圖，應無
    甘冒被供出來源或被檢警查緝法辦之風險，而平價或低價甚
    或無利益販賣第一級毒品海洛因之理，繼以被告欲將第一級
    毒品海洛因出售予乙○○、戊○○，倘非為從中賺取價差牟
    利，則何需甘冒風險留下電話供渠等向被告購買毒品海洛因
    ，並與證人乙○○、戊○○要求一手交錢一手交貨，足認被
    告應具有營利之意圖甚明。綜上，被告連續販賣第一級毒品
    海洛因以營利之犯行明確，堪以認定，自應依法論科。
  (四)至證人甲○○證稱：那天（指94年2 月4 日）我人不舒服，
    我朋友阿文就說打電話給被告看他有沒有東西，阿文用我的
    手機幫我撥打，打通之後，他拿給我叫我自己問被告，因為
    我不認識他，電話是警察接的我也不知道，等我要過去拿的
    時候，警察就把我抓到派出所了，所以並無與被告通過電話
    ，警察告訴我被告已送到法院，要我當證人，當時「阿文」
    是說被告有在施用安非他命，他那邊應該有門路，並非表示
    被告在販賣毒品等語（本院卷第111 、112 頁、偵卷第70頁
    ）。是據證人甲○○之證述足見被告並未與證人甲○○通話
    ，自無可能販賣毒品予證人甲○○，是尚難以證人甲○○有
    撥打被告之前開行動電話，遽認被告另有販賣毒品予甲○○
    之犯行，併予指明。
  (五)末辯護人雖聲請傳訊「阿良」到庭為證，並請證人丁○○陳
    報「阿良」之年籍資料，以利本院傳訊（見本院卷第42頁）
    ，惟經證人丁○○到庭陳稱渠不知綽號「阿良」之真實姓名
    、年籍等語（見本院卷第43頁），是本院實無法由丁○○之
    陳述得知「阿良」之真實姓名及年籍，辯護人亦未陳報相關
    資料以供本院調查及傳訊，本院認辯護人聲請傳訊「阿良」
    到庭為證，應屬無法調查之證據，自無再行傳訊之必要，亦
    併予指明。
三、論罪、科刑：
  (一)被告於行為後，如附表所示之連續犯規定，業經變更，並於
    95年7 月1 日施行，玆經整體比較結果，裁判時法並未較為
    有利，從而依刑法第2 條第1 項規定，自應適用行為時法，
    亦即修正前法至明。
  (二)被告丙○○基於營利之意圖，販售第一級毒品海洛因予戊○○、乙○○，核其所為，係犯毒品危害防制條例第4 條第1
    項之販賣第一級毒品既遂罪。被告持有海洛因後進而販賣，
    其持有之低度行為應為販賣之高度行為所吸收，不另論以該
    持有第一級毒品之罪。被告先後2 次販賣第一級毒品之行為
    ，時間緊接，所犯又係構成要件相同之罪名，顯係基於概括
    犯意為之，應依修正前刑法第56條連續犯之規定，論以1 罪
    ，惟因本件所犯法定本刑為死刑或無期徒刑，故不予加重。
  (三)另按犯罪事實應依證據認定之，無證據不得認定犯罪事實，
    不能證明被告犯罪或其行為不罰者，應諭知無罪之判決，刑
    事訴訟法第154 條第2 項及第301 條第1 項分別定有明文。
    次按依刑事訴訟法第161 條第1 項之規定：檢察官就被告犯
    罪事實，應負舉證責任，並指出證明之方法。因此，檢察官
    對於起訴之犯罪事實，應負提出證據及說服之實質舉證責任
    。倘其所提出之證據，不足為被告有罪之積極證明，或其指
    出證明之方法，無從說服法院以形成被告有罪之心證，基於
    無罪推定之原則，自應為被告無罪判決之諭知（最高法院92
    年台上字第128 號判例要旨足參）。本件公訴意旨固以被告
    丙○○基於販賣毒品之概括犯意，自93年8 月間，向真實姓
    名、年籍均不詳綽號「米粉」之人，販入不詳數量之第一級
    毒品海洛因，並以電子磅秤、夾鏈袋分裝，旋在其位於高雄
    縣橋頭鄉○○村○○路文化巷34號住所等處，連續販賣不詳
    數量之第一級毒品海洛因予不詳姓名之綽號「耀」、「潘」
    、「富」、「車行」、「昆」、「牛」、「宗」、「漢」、
    「黑面」、「欲」、「宏」、「珠」、「路竹」、「清泉」
    、「大胖」、「阿良」等人，因認被告涉犯毒品危害防制條
    例第4 條第1 項之販賣第一級毒品罪嫌，並以證人丁○○之
    證述、扣案之帳冊、電子磅秤、夾鏈袋、行動電話（門號00
    00000000號）等證據為據。惟查：
  1.被告既於本院審理時否認有販售毒品予上開綽號「耀」、「
    潘」等人，且迄至本院審理時，均無起訴書所載之綽號「耀
    」、「潘」、「富」、「車行」、「昆」、「牛」、「宗」
    、「漢」、「黑面」、「欲」、「宏」、「珠」、「路竹」
    、「清泉」、「大胖」、「阿良」等買受人出面指證向被告
    買受毒品，亦未查獲有任何被告販賣毒品予上開之人之證據
    ，自不得僅憑先曾查扣並已銷燬之帳冊內載有「耀」、「潘
    」、「富」、「車行」、「昆」、「牛」、「宗」、「漢」
    、「黑面」、「欲」、「宏」、「珠」、「路竹」、「清泉
    」、「大胖」等字句，即認定被告有連續販賣第一級毒品予
    扣得帳冊所示之人之犯行。況且，該等扣案之帳冊、電子磅
    秤、夾鏈袋均經銷燬，有臺灣高雄地方法院檢察署檢察官扣
    押（沒收）物品處分命令1 紙附卷可證（見本院卷第66頁）
    ，本院自無法僅憑警方曾扣得該等物品乙節，即遽然執為被
    告不利之認定。
  2.另證人丁○○於本院審理時證稱：我沒有親眼看到住在那邊
    的那個人拿那包白色粉末給「阿良」，也沒有看到「阿良」
    拿錢給那個人，但我有看到「阿良」手上有拿一包是白色粉
    末，「阿良」沒有跟我說他要去那邊與人交易毒品，我於警
    詢時並非表示有「阿宗」的男子在販毒，只是說那個地方有
    很多人出入，所以我自己判斷應該有在販毒，希望警察能自
    己去查查看等語，是由證人丁○○於審理時之證述縱可認定
    阿良曾前至被告住處，以及手中持有1 包白色粉末，惟亦無
    積極證據證明被告有販賣第一級毒品予綽號「阿良」之人，
    此外，復無其他積極證據足以佐證被告確有販賣第一級毒品
    予上開綽號「耀」、「潘」、「富」、「車行」、「昆」、
    「牛」、「宗」、「漢」、「黑面」、「欲」、「宏」、「
    珠」、「路竹」、「清泉」、「大胖」、「阿良」之犯行，
    是揆諸前開法條及判例意旨，原應為無罪判決之諭知，惟因
    公訴人認此部分與被告前開所犯之販賣第一級毒品之犯行間
    ，具有連續犯之裁判上一罪關係，爰不另為無罪之諭知。
  (四)爰審酌被告明知海洛因係毒品，施用者容易上癮而戒除不易
    ，除個人身心飽受摧殘外，輕則吸後枯癟或猝死而致家庭破
    碎，重則為取得購買毒品之金錢來源致淪為娼妓盜匪，足以
    腐蝕民心國基，危害甚深，惟念及被告所販售毒品價額共僅
    1,500 元，毒品之數量不大，獲利非豐，本院認即使宣告法
    定最低刑度之無期徒刑，猶嫌過重，爰依刑法第59條之規定
    予以酌減（修正後之刑法第59條之適用要件及適用範圍並未
    變更，僅係法理之明文化或用語略有不同，是修正後之規定
    並非較有利於被告，依刑法第2 條第1 項之規定，自應適用
    行為時即修正前之刑法之相關規定論擬）。爰審酌被告為一
    己私利而販售具成癮性、濫用性、侵害性之第一級毒品以營
    利，傷害他人身心健康，助長社會不良風氣，殊屬不該，惟
    斟酌其所販售之第一級毒品海洛因數量非鉅及所販售所得利
    潤、所生之危害、智識程度、生活狀況等一切情狀，分別量
    處如主文所示之刑。
  (五)沒收部分：
  1.扣案之帳冊、電子磅秤、殘渣袋、空夾鏈袋等物，業經檢察
    官於另案中銷燬，已如前述（見本院卷第66頁），檢察官既
    無法提出上開證物以供本院審究是否與本件犯行有關，而依
    現存卷證，又無證據顯示該等物品與本案之犯行確具有關聯
    性，並均已滅失，爰不為沒收之諭知。
  2.另扣得之行動電話（含門號0000000000號SIM 卡1 張）1 支
    ，前雖經檢察官發還，惟此係被告所有供聯絡販賣毒品所用
    之物，是應依毒品危害防制條例第19條第1 項沒收之，如全
    部或一部不能沒收時，追徵其價額。另據證人乙○○於警詢
    時證稱已向被告購買第一級毒品2 次，1 次為500 元，1 次
    為1,000 元，並均已交付被告，是該1,500 元為被告犯罪所
    得，亦應依同條例第19條第1 項沒收之，如全部或一部不能
    沒收時，以其財產抵償之。
據上論斷，應依刑事訴訟法第299 條第1 項前段，毒品危害防制
條例第4 條第1 項、第19條第1 項，刑法第11條、第2 條第1項
前段、修正前刑法（下同）第56條、第59條、第64條、第65 條
，判決如主文。
中    華    民    國    95    年    9     月    29    日
                  刑事第十庭  審判長  法  官  徐美麗
                                      法  官  莊珮吟
                                      法  官  楊淑珍
以上正本證明與原本無異。
如不服本判決，應於判決送達後10日內，向本院提出上訴狀。
中    華    民    國    95    年    9     月    29    日
                                      書記官  林秀敏
毒品危害防制條例第4條
製造、運輸、販賣第一級毒品者，處死刑或無期徒刑；處無期徒
刑者，得併科新臺幣1 千萬元以下罰金。
製造、運輸、販賣第二級毒品者，處無期徒刑或7 年以上有期徒
刑，得併科新臺幣7 百萬元以下罰金。
製造、運輸、販賣第三級毒品者，處5 年以上有期徒刑，得併科
新臺幣5 百萬元以下罰金。
製造、運輸、販賣第四級毒品者，處3 年以上10年以下有期徒刑
，得併科新臺幣3 百萬元以下罰金。
製造、運輸、販賣專供製造或施用毒品之器具者，處1 年以上7
年以下有期徒刑，得併科新臺幣 1 百萬元以下罰金。
前五項之未遂犯罰之。
┌───────────────────────────────────────────────┐
│附表：                                                                                        │
├──────┬─────────────┬─────────────┬───────┬────┤
│相關變更條文│行為時法（下稱舊法）之內容│裁判時法（下稱新法）之內容│比  較  理  由│備    註│
├──────┼─────────────┼─────────────┼───────┼────┤
│【連續犯之刪│連續數行為而犯同一罪名者，│刪除                      │新法將連續犯之│舊法有利│
│除】        │以一罪論。但得加重其刑至二│                          │規定刪除後，除│        │
│            │分之一                    │                          │非符合「接續犯│        │
│            │                          │                          │」或「包括的一│        │
│            │                          │                          │罪」情形，可認│        │
│            │                          │                          │構成單一犯罪外│        │
│            │                          │                          │，均應認係數罪│        │
│            │                          │                          │併罰。是此刪除│        │
│            │                          │                          │雖非犯罪構成要│        │
│            │                          │                          │件之變更，但顯│        │
│            │                          │                          │已影響行為人刑│        │
│            │                          │                          │罰之法律效果，│        │
│            │                          │                          │自屬法律有變更│        │
│            │                          │                          │依新法第2條第1│        │
│            │                          │                          │項規定，比較新│        │
│            │                          │                          │舊法。        │        │
├──────┼─────────────┼─────────────┼───────┼────┤
│【死刑減輕其│死刑減輕者，為無期徒刑或為│死刑減輕者，為無期徒刑。  │新法將死刑減輕│舊法有利│
│刑之變更】修│15年以下12年以上有期徒刑。│                          │變更僅得科處無│        │
│正前刑法第64│                          │                          │期徒刑，並無法│        │
│條第2 項→現│                          │                          │科處15年以下12│        │
│行刑法第64條│                          │                          │年以上有期徒刑│        │
│第2項       │                          │                          │，影響行為人刑│        │
│            │                          │                          │罰之法律效果，│        │
│            │                          │                          │自屬法律有變更│        │
│            │                          │                          │依新法第2 條第│        │
│            │                          │                          │1項 規定，比較│        │
│            │                          │                          │新舊法。      │        │
├──────┼─────────────┼─────────────┼───────┼────┤
│【無期徒刑減│無期徒刑減輕者，為7 年以上│無期徒刑減輕者，為20年以下│新法將無期徒刑│舊法有利│
│輕其刑之變更│有期徒刑。                │15年以上有期徒刑。        │減輕之下限提高│        │
│】修正前刑法│                          │                          │為15年以上，影│        │
│第65條第2 項│                          │                          │響行為人刑罰之│        │
│→現行刑法第│                          │                          │法律效果，自屬│        │
│65條第2項   │                          │                          │法律有變更依新│        │
│            │                          │                          │法第2條第1項規│        │
│            │                          │                          │定，比較新    │        │
│            │                          │                          │舊法。        │        │
╠═══╤══╪═════════════╧═════════════╧═══════╪════╡
║整體比│舊法│應從重論以1 罪；死刑減輕者，為無期徒刑或為15年以下12年以上有期徒刑；無│舊法較為│
║      │    │期徒刑減輕者，為7 年以上有期徒刑。                                    │有利    │
║      ├──┼───────────────────────────────────┤        │
║較結果│新法│除可認係接續犯或包括一罪外，應論以數罪；死刑減輕者，為無期徒刑；無期徒│        │
║      │    │刑減輕者，為20年以下15年以上有期徒刑。                                │        │
╚═══╧══╧═══════════════════════════════════╧════╛


司法院資訊處製作；財團法人民間司法改革基金會備份。
